臺灣高雄地方法院刑事判決　　　　　　　96年度簡字第4826號
聲　請　人　臺灣高雄地方法院檢察署檢察官
被　　　告　甲○○
上列被告因違反稅捐稽徵法等案件，經檢察官聲請簡易決處刑（
96 年 度偵字第15691 號），本院判決如下：
    主  文
甲○○共同幫助納稅義務人以不正當方法逃漏稅捐，累犯，處有
期徒刑伍月，減為有期徒刑貳月拾伍日，如易科罰金，以銀元
佰元即新台幣玖佰元折算壹日。
    事實及理由
一、本件犯罪事實及證據，除犯罪事實第11行補充「行使業務上
    登載不實文書之概括犯意聯絡」，並刪除「偽造文書之犯意
    聯絡」；證據補充「被告於本院調查時之陳述」、「財政部
    台北市國稅局綜合所得稅核定通知書」、「財政部台北市國
    稅局92年度綜合所得稅各類所得資料清單」、「財政部台北
    市國稅局92年度綜合所得稅BAN 給付清單」、「92年度營利
    事業所得稅結算、91年度未分配盈餘申請書」、「本院電話
    記錄查詢表」外，均引用檢察官起訴書之記載（如附件）。
二、又按行為後法律有變更者，適用行為時之法律。但行為後之
    法律有利於行為人者，適用最有利於行為人之法律，刑法第
    2 條第1 項定有明文。又比較時應就罪刑有關之共犯、未遂
    犯、想像競合犯、牽連犯、連續犯、結合犯，以及累犯加重
    、自首減輕暨其他法定加減（如身分加減）與加減例等一切
    規定，綜其全部罪刑之結果而為比較（最高法院95年第8 次
    刑事庭會議決議參照）。查被告行為後，商業會計法於95年
    5 月24日修正公布全文83條，並自公布日施行，刑法相關規
    定亦於94年1 月7 日修正通過，於94年2 月2 日公布，於95
    年7 月1 日施行。是本件自應就被告行為前、後相關法律有
    修正者，依前揭規定加以比較適用。茲說明如下：
（一）關於罰金刑，在刑法修正前，刑法分則編各罪所定罰金刑
      之貨幣單位原為銀元，其最高罰金數額，從各該法條規定
      ，而最低罰金數額，則依修正前刑法第33條第5 款之規定
      為銀元1 元以上，而刑法第215 條之業務上文書登載不實
      罪係於72 年6月25日前所制定，且均未修正，依罰金罰鍰
      提高標準條例第1 條前段規定，就其原定數額提高為2 倍
      至10倍，並依現行法規所定貨幣單位折算新臺幣條例第2
      條規定，以銀元1 元折算為新臺幣3 元；又刑法第33條第
      5 款修正為：「罰金：新臺幣1,000 元以上，以百元計算
      之」，已將刑法之罰金貨幣單位由銀元改為新臺幣，則刑
      法分則編各罪所定罰金刑之貨幣單位，自應配合修正為新
      臺幣，為使刑法分則編各罪所定罰金之最高數額與刑法修
      正前趨於一致，乃增訂刑法施行法第1 條之1 ：「中華民
      國94年1 月7 日刑法修正施行後，刑法分則編所定罰金之
      貨幣單位為新臺幣。94年1 月7日 刑法修正時，刑法分則
      編未修正之條文定有罰金者，自94 年1月7 日刑法修正施
      行後，就其所定數額提高為30倍。但72年6 月26日至94年
      1 月7 日新增或修正之條文，就其所定數額提高為3 倍」
      ，從而，刑法分則編各罪所定罰金刑之最高數額，於刑法
      修正前後並無不同，惟修正後刑法第33條第5 款所定罰金
      刑最低數額，較修正前提高，自以修正前刑法第33條第5
      款規定較有利於被告。
（二）修正後之刑法刪除第55條關於牽連犯之規定，而被告所犯
      上開行使業務上登載不實之文書、幫助逃漏稅捐罪間，分
      別有方法、目的之牽連關係，依修正前即行為時之規定，
      應從一重之幫助逃漏稅捐罪處斷；惟修正後之刑法，既已
      刪除牽連犯之規定，則所犯上述各罪，應依數罪併罰之規
      定分論併罰。比較修正前、後之規定，以修正前之規定有
      利於被告。
（三）刑法罰金刑之加重，依修正後刑法第67條規定，其最高度
      及最低度同加重之，較修正前刑法第68條所定，僅加重其
      最高度，為不利於被告，自應適用修正前之刑法。
（四）綜上全部比較結果，本件情形，顯以修正前之規定較有利
      於被告，揆諸上揭說明，應一體適用被告行為時即修正前
      之規定，予以論處。
三、按稅捐稽徵法第47條第1 款規定之公司負責人，原則上固應
    以登記名義上之負責人，作為公司負責人而對之追訴處罰，
    惟如負責人確係不負實際責任，應以實際負責經營管理之人
    為處罰對象。如實際負責人非公司法規定之負責人者，應以
    稅捐稽征法第43條第1 項幫助犯論處之（司法院 (72) 廳刑
    一字第376 號參照）。再按刑法上所謂之業務，係以事實上
    執行業務者為標準，即指以反覆同種類之行為為目的之社會
    的活動而言；執行此項業務，縱令欠缺形式上之條件，但仍
    無礙於業務之性質（最高法院43年台上字第826 號判例意旨
    參考）。又按營利事業單位填報扣繳憑單、所得稅申報書，
    乃附隨其業務而製作，係屬業務上所掌文書，此種扣繳憑單
    、所得稅申報書內容如有不實，而足生損害於公眾或他人，
    即屬刑法第215 條業務上登載不實罪所規範之對象。再按「
    各類所得扣繳暨免扣繳憑單」係由扣繳義務人依所得稅法第
    92條規定所製作之單據，用以證明全年度支付員工薪資及代
    為扣繳綜合所得稅之情形，而為徵繳雙方課徵與申報綜合所
    得稅之依據，但非為造具記帳憑證所根據之憑證，此種扣繳
    憑單內容如有不實，而足生損害於公眾及他人，即犯業務上
    登載不實文書罪。次按營利事業所得稅之納稅義務人為營利
    事業，此觀所得稅法第3 條第1 項規定自明，是本件之營利
    事業所得稅納稅義務人乃為萊特明公司，並非被告，然被告
    於上揭時、地擔任萊特明公司之名義負責人，有萊特明有限
    公司變更登記表在卷可稽，是被告並非萊特明公司實際負責
    經營管理之人。核被告甲○○所為，係犯稅捐稽徵法第43條
    第1 項之幫助納稅義務人以不正當方法逃漏稅捐罪及刑法第
    216 條、第215 條之行使業務登載不實文書罪。被告雖先後
    於業務上所製作之王素英扣繳憑單及萊特明公司92年度營利
    事業所得稅結算申報書上登載不實事項，惟核其行為之本質
    ，乃為達使萊特明公司逃漏稅捐之目的，而本於單一之登載
    不實事項於業務上作成文書之犯意接續進行，以實現單一犯
    罪構成要件之行為，屬接續犯，應僅成立一罪。又被告明知
    不實之事項，登載於其業務上做成文書之行為後進而行使之
    ，其業務登載不實文書之低度行為應為行使之高度行為所吸
    收，不另論罪。被告與綽號「強生」之成年男子，對於幫助
    營利事業所得稅納稅義務人萊特明公司以不正當方法逃漏稅
    捐及行使業務上登載不實文書間，具有犯意聯絡及行為分擔
    ，為共同正犯。被告所犯上開幫助納稅義務人以不正當方法
    逃漏稅捐罪及行使業務登載不實文書罪2 罪間，有方法、結
    果之牽連關係，應依修正前刑法第55條牽連犯規定，從一重
    之幫助納稅義務人以不正當方法逃漏稅捐罪處斷。另被告有
    聲請簡易判決書所述之前科紀錄，有臺灣高等法院被告前案
    紀錄表在卷可稽，其受有期徒刑執行完畢，5 年內故意再犯
    本件最重本刑為有期徒刑以上之罪，為累犯，應依刑法第47
    條第1 項規定加重其刑。爰審酌被告幫助營利事業所得稅納
    稅義務人萊特明公司以不正當方法逃漏稅捐，破壞國家稅捐
    稽徵之正確性，且對於社會公益造成稅捐稽徵之不公平，情
    節難謂輕微，犯後否認犯行，態度不佳，幫助逃漏稅捐之金
    額非鉅及所生之危害程度等一切情狀，量處如主文所示之刑
    。又被告上開犯罪時間在96年4 月24日以前，且合於減刑條
    件，爰依中華民國96年罪犯減刑條例第2 條第1 項第3 款、
    第7 條規定，減其宣告刑，並諭知易科罰金之折算標準，以
    示懲儆。
四、依刑事訴訟法第449 條第1 項前段、第3 項、第454 條第2
    項，稅捐稽徵法第43條第1 項，刑法第28條、第216 條、第
    215 條、第11條前段、第2 條第1 項前段、第47條第1 項，
    廢止前刑法第55條後段，修正前刑法第41條第1 項前段，罰
    金罰鍰提高標準條例第1 條前段，廢止前罰金罰鍰提高標準
    條例第2 條，現行法規所定貨幣單位折算新臺幣條例第2 條
    ，中華民國96年罪犯減刑條例第2 條第1 項第3 款、第7 條
    ，判決如主文。
五、如不服本判決，得自判決送達之日起10日內，向本院提起上
    訴。
中　　華　　民　　國　　96　　年　　1　　月　　22　　日
                  高雄簡易庭  法　官  王碧瑩
以上正本證明與原本無異。
如不服本判決，得自判決送達之日起10日內，向本院提起上訴。
中　　華　　民　　國　　97　　年　　1 　　月　　25　　日
  　　　　　　　　　　　　　　書記官  蔡語珊
附錄本判決論罪之法條：
稅捐稽徵法第43條第1 項：
教唆或幫助犯第41條或第42條之罪者，處3 年以下有期徒刑、拘
役或科新台幣6 萬元以下罰金。
